【裁判字號】    96,交聲,1040
【裁判日期】    970415
【裁判案由】    聲明異議
【裁判全文】
臺灣高雄地方法院交通事件裁定        96年度交聲字第1040號
原處分機關  高雄市政府交通局
異  議  人
即受處分人  甲○○
上列受處分人因違反道路交通管理處罰條例案件案件，不服高雄
市政府交通局民國96年10月25日高市府交裁字第裁32-NJ0000000
、32-BF0000000號所為之處分，聲明異議，本院裁定如下：
    主  文
原處分均撤銷。
甲○○不罰。
    理  由
一、原處分意旨略以：異議人即受處分人甲○○登記所有之牌照
    號碼ZP-4813 號自用小客車（下稱系爭車輛），於民國96年
    3 月15日下午2 時12分及同日下午4 時53分，先後行經高楠
    公路1200號北上車道及高雄縣仁武鄉○○路○ 段68號前，因
    駕駛人行車速度，均超過規定之最高時速20公里以上40公里
    以下，而為警依測速採證照片逕行舉發後，各依道路交通管
    理處罰條例第40條規定，裁處異議人罰鍰新臺幣（下同）
    2,400 元。
二、異議意旨略以：異議人固為系爭車輛之所有人，但係以動產
    擔保方式取得，異議人於92年間即透過友人將該自小客車典
    當於高雄市○○路彰化銀行對面之「弘盛」當舖，嗣因無力
    贖回，致該車輛難免流當而不知去向。異議人因典當該車輛
    ，涉嫌違反動產擔保交易法，前經判處有罪在案，而本件違
    規事實均係典當該車後所發生，當時異議人已非該車之所有
    權人及使用人，顯見該取得系爭車輛之人並未依法辦理變更
    登記，致異議人遭受不當之處分。為此聲明異議，請求撤銷
    原處分等語。
三、按法院受理交通事件，準用刑事訴訟法之規定，道路交通管
    理處罰條例第89條前段定有明文，是刑事訴訟法第154 條第
    2 項「犯罪事實應依證據認定之，無證據不得認定犯罪事實
    」之規定，及最高法院40年台上字第86號判例所揭示「事實
    之認定，應憑證據，如未能發現相當證據，或證據不足以證
    明，自不能以推測或擬制之方法，為裁判基礎」之旨，於法
    院審理行為人違反道路交通管理處罰條例案件時，自有其適
    用。又按汽車駕駛人，行車速度，超過規定之最高時速，或
    低於規定之最低時速，除有第43條第1 項第2 款情形外，處
    1,200 元以上2,400 元以下罰鍰，道路交通管理處罰條例第
    40條定有明文，足見違反前條規定之處罰對象係汽車駕駛人
    ，而非汽車所有人。
四、經查：
（一）本件異議人所有系爭車輛先後於上揭時地因超速違規，經
      以科學儀器測速照相採證後為警逕行舉發，嗣經高雄市政
      府交通局依道路交通管理處罰條例第40條之規定，於96年
      10月25日分別以高市府交裁字裁32-NJ0000000、32-BF000
      0000號各裁處罰鍰新臺幣2,400 元等情，有該違規採證照
      片、舉發通知單、裁決書及送達證書各2 份在卷可考。
（二）惟異議人於92年7 月30日以動產擔保交易附條件買賣之方
      式，向惲秋妹購買牌照號碼ZP- 4183號自用小客車1 輛，
      價金為307,188 元，雙方約定分為36期，每期支付8,533
      元，並於簽訂買賣契約書之同時，惲秋妹將分期買賣關係
      之應收帳款請求權移轉於裕融企業股份有限公司（下稱裕
      融公司），異議人並設定動產抵押與裕融公司，而為動產
      擔保交易之債務人。然異議人在取得系爭車輛後，旋於92
      年9 月間之某日，將該車輛以100,000 元之代價透過友人
      「阿賢」前至高雄市○○路彰化銀行對面之「弘盛」當舖
      典當，嗣無力贖回，致裕融公司追索無著受有損害。異議
      人即因違反動產擔保交易法案件，由檢察官聲請簡易判決
      處刑，並經本院以93年度簡字第2256號刑事簡易判決，判
      處有期徒刑3 月確定等情，有上開附條件賣賣契約書、聲
      請簡易判決處刑書、刑事簡易判決書各1 件附卷可憑，並
      經本院調閱該案卷宗核閱，再傳喚異議人到庭陳明無誤，
      堪認上情屬實。
（三）依上事證，本件系爭車輛遭舉發2 次駕駛超速違規之事實
      ，均發生於96年3 月15日，而當時異議人業將系爭車輛抵
      押與他人，並為本院判處有期徒刑3 月確定後已執行完畢
      ，復經本院函詢高雄市監理處得知，系爭車輛並無異議人
      繳稅紀錄，可見異議人辯稱系爭車輛已經抵押給他人，其
      後自己未曾使用系爭車輛等語，確屬有據。則異議人固仍
      為系爭車輛登記名義人，但依上說明，並非系爭車輛超速
      違規之駕駛人，可以認定。
（四）雖本件為逕行舉發案件，依道路交通管理處罰條例第7條
      之2 第4 項及第85條第1 項之規定，得以汽車所有人為被
      通知人製單舉發，受舉發違反道路交通管理事件之受處罰
      人，須於到案日期前檢附相關證據及應歸責人相關證明文
      件，申請轉罰。然本件違規舉發通知單經高雄縣警察局依
      監理機關車籍地址掛號郵寄，於96年5 月23日因遷移不明
      退件一情，業經高雄縣警察局函覆明確，有該局96年11月
      29 日 高縣警交字第0960 050750 號函文附卷為憑。可知
      異議人實際並未收到本件違規舉發通知單，自無從依通知
      單之應到案日期前到案，並告知系爭車輛業已典當之情，
      是亦不得因此遽認異議人不依程序辦理，而應受處罰。
五、綜上所述，異議人既非系爭車輛之實際駕駛人，復因未收受
    原違規舉發通知單，而無從於到案日期前申請轉罰，則原處
    分機關認異議人有上開違規，先後各據以裁處罰鍰2,400 元
    ，自非允當。從而，本件異議人不服上開2 件裁決，提出聲
    明異議，為有理由，原處分應均予撤銷，改為異議人不罰之
    諭知，以資適法。
六、據上論斷，應依道路交通案件處理辦法第20條，裁定如主文
    。
中    華    民    國    97    年    4     月    15    日
                  交通法庭    法  官  李嘉益
以上正本證明與原本無異。
如不服本裁定，應於收受送達後5 日內向本院提出抗告狀。
中    華    民    國    97    年    4     月    15    日
                              書記官  郭南宏


司法院資訊處製作；財團法人民間司法改革基金會備份。
